最高法院刑事判決　　　　　　　　　　　　　　　九十一年度台上字第二０二０號
　　上　訴　人　甲○○
右上訴人因妨害自由等罪案件，不服台灣高等法院台中分院中華民國八十九年一月四
日第二審判決（八十八年度上訴字第一九六七號，起訴案號：台灣苗栗地方法院檢察
署八十七年度偵字第四０一０號），提起上訴，本院判決如左：
    主  文
原判決關於以非法方法剝奪人之行動自由部分撤銷，發回台灣高等法院台中分院。
其他上訴駁回。
    理  由
一關於發回部分（即妨害自由部分）：
本件原判決認定上訴人甲○○因與被害人蔡榮祥有債務糾紛，於民國八十六年二月二
十一日二十時三十分許，得知蔡榮祥於被害人張貴香之苗栗縣造橋鄉○○村○○路三
七之三二號住處內，為向蔡榮祥逼討債務，竟與七、八名姓名不詳之成年男子，侵入
張貴香之住處內，先共同毆打蔡榮祥（傷害部分未據告訴），嗣強行將蔡榮祥、張貴
香及其女兒吳依玲推拉上渠等駕駛之車輛內，往苗栗縣頭份鎮尖山之方向行駛，以此
非法方法共同剝奪蔡榮祥、張貴香、吳依玲三人之行動自由。迄當晚近九時許，車行
至頭份鎮尖山橋前，張貴香為圖解困乃踢打車門呼救，上訴人竟自後方勒住其脖子，
阻止其呼叫，並令停車。張貴香及吳依玲始乘機下車逃逸。前後計剝奪張貴香、吳依
玲之行動自由約十五分鐘。後上訴人等續載蔡榮祥前往頭份鎮○○里○○路一三九號
其住處談論債務之事，約當晚九時四十分始讓蔡榮祥離去，計剝奪蔡榮祥之行動自由
約一小時之久等情。因而撤銷第一審判決，此部分改判論處上訴人共同以非法方法剝
奪人之行動自由罪刑（累犯），固非無見。
惟查：(一)、依原判決事實所載上訴人僅與蔡榮祥有債務糾紛，則其將與債務無關之張
貴香及其女兒吳依玲強行推拉上車載走，妨害張貴香母女之行動自由，動機為何？目
的安在？原判決則未予明白認定詳加記載，自難謂為適法。(二)、依原判決事實所載上
訴人等係共同侵入張貴香之住處內，且據吳依玲所稱上訴人及其他共犯係爬圍牆進入
（見八十七年度偵字第八三五號卷第十三頁反面），而本件復係張貴香提出告訴，則
上訴人等此部分行為，有無牽連犯刑法第三百零六條第一項之罪，事關法律之適用，
原判決未予論述，亦有可議。上訴意旨指摘原判決關於此部分不當，非全無理由，應
認此部分有撤銷發回更審之原因。
二關於駁回部分（即毀損部分）：
按刑事訴訟法第三百七十六條各款所列之案件，經第二審判決者，不得上訴於第三審
法院，法有明文。本件上訴人損壞張貴香所有電話、門簾、門鎖等物，原審係依刑法
第三百五十四條論處其罪刑，該條係屬刑事訴訟法第三百七十六條第一款所列之案件
，既經第二審判決，自不得上訴於第三審法院。上訴人就此部分一併提起上訴，顯非
法之所許，應予駁回。
據上論結，應依刑事訴訟法第三百九十七條、第四百零一條、第三百九十五條前段，
判決如主文。
中      華      民      國    九十一    年      四      月     十一     日
                              最高法院刑事第八庭
                                  審判長法官  莊  登  照
                                        法官  洪  明  輝
                                        法官  黃  一  鑫
                                        法官  魏  新  和
                                        法官  林  秀  夫
      右正本證明與原本無異
                                              書  記  官
中      華      民      國    九十一    年      四      月     十六     日
